臺灣新北地方法院板橋簡易庭民事簡易判決
　　　　　　　　　　　　　　　　    111年度板簡字第106號
原      告  陳治廷  
訴訟代理人  陳彥均律師
被      告  陸沛綺  

上列當事人間請求侵權行為損害賠償事件，於中華民國111年3月
14日經言詞辯論終結，本院判決如下：
    主      文
被告應給付原告新臺幣陸萬柒仟零柒拾玖元，及自民國一一○年
十一月十九日起至清償日止，按週年利率百分之五計算之利息。
原告其餘之訴及假執行之聲請均駁回。
訴訟費用由被告負擔百分之二十三，餘由原告負擔。
本判決原告勝訴部分得假執行。
    事實及理由
一、按訴狀送達後，原告不得將原訴變更或追加他訴，但擴張或
    減縮應受判決事項之聲明者，不在此限，民事訴訟法第255
    條第1項第3款定有明文，此於簡易訴訟程序亦有適用。查本
    件原告起訴時聲明：被告應給付原告新臺幣（下同）292,07
    3元，及自起訴狀繕本送達之翌日起至清償日止，按週年利
    率百分之5計算之利息；嗣於民國111年3月14日言詞辯論當
    庭變更聲明為：被告應給付原告291,689元，及自起訴狀繕
    本送達之翌日起至清償日止，按週年利率百分之5計算之利
    息，核原告所為訴之變更係減縮應受判決事項之聲明，揆諸
    上開法律規定，自應准許。
二、原告主張：
  ㈠被告於110年3月3日凌晨0時18分許，駕駛車牌號碼000-0000
    自用小客車，沿新北市板橋區文化路1段迴轉往民生路方向
    行駛，行經新北市板橋區文化路1段與介壽街口時，因迴車
    前未看清無來往車輛始得迴轉之過失，致與原告駕駛車牌號
    碼000-0000普通重型機車（下稱系爭車輛）發生撞擊，致原
    告倒地受有頭部外傷、身上多處挫傷、左膝前十字韌帶拉傷
    併慢性發炎、雙側膝部挫傷和右腰擦挫傷等傷害，故請求被
    告賠償下列金額：
    ⒈醫療費用3,953元：
　　　包括110年3月3日急診費用723元、110年3月4日複診醫療
      費用340元、110年3月11日複診醫療費用380元、110年4月
      8日複診醫療費用380元、110年5月6日複診醫療費用380元
      、110年6月3日複診醫療費用420元、110年6月25日複診醫
      療費用40元、110年8月4日複診醫療費用320元、110年8月
      11日複診醫療費用490元、110年8月16日複診醫療費用480
      元，總計費用為3,953元。
    ⒉薪資損失15,936元：
　　　原告平日皆於「牛角日燒肉專門店-板橋店」上班，受有
      前揭嚴重傷勢之復健期間，致原告無法正常到班共計12日
      ，故此12日之總計薪資損失為15,936元（計算式：每日上
      班8小時，每小時之時薪為166元，故12日×8小時×166元＝1
      5,936元）。
    ⒊機車修理和重新購入安全帽之費用計71,800元：
　　　原告所有系爭車輛因本次車禍事故受損，支出維修費用計
      64,300元（其中工資部分為3,000元），加上重新購入全
      罩式安全帽之費用7,500元，共計支出費用為71,800元。
    ⒋精神慰撫金20萬元 ：
      原告因本次車禍事故發生，受有前開傷害，需就醫治療，
      尤其左膝前十字韌帶拉傷併慢性發炎之傷害，致無法正常
      行走、正常上班之情形下，尚需歷經多次復健之過程，期
      間並需忍受系爭傷害造成之身體不適、心理負擔、日常生
      活不便以及因前揭事項頻繁向公司請假之困擾，甚至因患
      有失眠之症狀而前往身心精神科診所治療；衡情，原告之
      身體及精神自遭受相當程度之痛苦，故被告應賠償原告精
      神慰撫金20萬元。
  ㈡為此，爰依民法第184條第1項前段、第191條之2前段之規定
    ，請求被告賠償等語，並聲明：⒈被告應給付原告291,689元
    ，及自起訴狀繕本送達翌日起至清償日止，按週年利率百分
    之5計算之利息。⒉願供擔保請准宣告假執行。
  ㈢對於被告抗辯之陳述：
    ⒈原告是直行車輛，車速不快，被告是在未減速狀態下直接
      迴轉，造成原告閃避不及直接撞上被告的車輛，可以證明
      被告為本件肇事主因，肇事比例主張為原告一成、被告九
      成。
    ⒉醫療費用部分，原告是110年3月發現左膝前十字韌帶拉傷
      的狀況，因為當時膝蓋還在腫脹狀態，醫生沒有辦法判定
      是否有十字韌帶腫脹的狀況，後來消腫以後，還是不舒服
      ，原告就去做核磁共振，才發現有十字韌帶腫脹的情況，
      大約是8月份才去做檢查的。原告持續回診及復健，是因
      為十字韌帶拉傷，但事發當時診斷證明書並沒有此部分傷
      勢之記載，事發後原告密集就診，足證十字韌帶拉傷跟本
      件交通事故具有因果關係。且原告目前仍受有十字韌帶拉
      傷併慢性發炎症狀。
    ⒊依上開診斷證明書，可以證明事發當時確實需要休養12天
      ，才能外出工作。
    ⒋否認被告主張原告曾經承諾自行負擔安全帽、上班薪資並
      只要求被告把機車恢復原狀。
    ⒌慰撫金部分，原告因為系爭事故導致無法像事發前可以身
      兼多職，且目前有失眠症狀，故精神慰撫金請求合理。
三、被告則以：
  ㈠被告認為肇事責任被告六成，原告四成。
  ㈡原告主張之醫療費用部分，被告爭執事發當月即110年3月份
    以外的醫療費用，因為除了事發當天的急診，其他都是5個
    月後才看診，認無因果關係。
  ㈢原告主張之薪資損失部分，被告爭執，被告認為原告並沒有
    休假，雖然有提出休假證明，但舉證並不完全。
  ㈣原告主張之機車修理費用及購置安全帽部分，被告爭執，認
    為零件部分需要折舊。且兩造私下聯繫時，原告有說會自行
    負擔安全帽、上班薪資，只要求被告將機車恢復原狀。
  ㈤原告主張精神慰撫金20萬元部分，被告爭執，認為金額過高等語，資為抗辯。並聲明：原告之訴駁回。
四、法院之判斷：
  ㈠原告主張被告因駕駛車輛迴轉間碰撞原告所有之系爭車輛，
    致原告受傷及系爭車輛受有損害之事實，業據其提出道路交
    通事故調查報告表、道路交通事故照片、新北市政府警察局
    道路交通事故初步分析研判表、原告行車紀錄器擷取之影片
    檔、衛生福利部臺北醫院診斷證明書、新北市政府車輛事故
    鑑定會新北車鑑字第0000000號鑑定意見書等件為據，被告
    對於其有本件車禍事故肇事責任部分亦未爭執，堪認原告此
    部分主張可採。
  ㈡按因故意或過失，不法侵害他人之權利者，負損害賠償責任
    ；汽車、機車或其他非依軌道行駛之動力車輛，在使用中加
    損害於他人者，駕駛人應賠償因此所生之損害。但於防止損
    害之發生，已盡相當之注意者，不在此限；民法第184條第1
    項前段、第191條之2分別定有明文。又不法侵害他人之身體
    或健康者，對於被害人因此喪失或減少勞動能力或增加生活
    上之需要時，應負損害賠償責任；不法侵害他人之身體，被
    害人雖非財產上之損害，亦得請求賠償相當之金額；不法毀
    損他人之物者，被害人得請求賠償其物因毀損所減少之價額
    ，民法第193條第1項、第195條第1項前段、第196條亦定有
    明文。查被告不法侵害原告身體及財產權之侵權行為事實，
    業經認定於前，從而，原告依前開規定，訴請被告負賠償責
    任，應屬有據，茲將原告得請求被告賠償之金額，分述如下
    ：
    ⒈醫療費用部分：
　　　原告主張因被告前開過失傷害行為，受有頭部外傷、身上
      多處挫傷、左膝前十字韌帶拉傷併慢性發炎、雙側膝部挫
      傷和右腰擦挫傷等傷害，而支出醫療費用3,953元乙節，
      業據提出衛生福利部臺北醫院診斷證明書、衛生福利部臺
      北醫院醫療費用收據為證（見本院卷第45至46、51至69頁
      ），被告固爭執其因果關係，惟觀諸原告所提出之診斷證
      明書均係由衛生福利部臺北醫院所開具，並明確記載原告
      初始就診日期為110年3月3日，所受傷勢依110年6月3日診
      斷證明書診斷欄記載為「1.頭部外傷。2.身上多處挫傷」
      、110年8月11日診斷證明書診斷欄記載為「左膝前十字韌
      帶拉傷併慢性發炎，疑似部分斷裂、雙側膝部挫傷、右腰
      擦挫傷」等語，除左膝前十字韌帶拉傷並慢性發炎症狀外
      ，其餘並無明顯不符之情形，又原告所提出之醫療費用收
      據之看診日期為110年3月3日、110年3月4日、110年3月11
      日、110年4月8日、110年5月6日、110年6月3日、110年6
      月25日、110年8月4日、110年8月11日、110年8月16日，
      就診期間均連續無間斷，佐以韌帶拉傷並非明顯可見之傷
      勢，則原告於就診數次後經由檢查始發現韌帶拉傷之情形
      ，與常情無違，故原告前開傷勢與本件事故間具有相當因
      果關係，應可認定。從而，原告主張被告應給付醫療費用
      支出3,953元，堪以採認。
    ⒉不能工作損失部分：
　　　原告主張平日皆於「牛角日燒肉專門店-板橋店」上班，
      受有前揭嚴重傷勢之復健期間，致原告無法正常到班共計
      12日，故此12日之總計薪資損失為15,936元（計算式：每
      日上班8小時，每小時之時薪為166元，故12日×8小時×166
      元＝15,936元），業據其提出衛生福利部臺北醫院診斷證
      明書、出勤紀錄、薪資證明各1份在卷可稽（見本院卷第4
      6、71、137至141頁），被告固以原告並未休假及傷勢與
      事故無因果關係等詞爭執，然查，原告因本次車禍事故受
      有頭部外傷、身上多處挫傷、左膝前十字韌帶拉傷併慢性
      發炎之傷勢，已如前述，又依衛生福利部臺北醫院110年8
      月11日診斷證明書記載「病患因上述診斷，110年3月3日
      急診就診，110年8月4日、8月11日至骨科門診，術後須休
      養3個月勿劇烈活動，須持續門診追蹤併復健治療」等語
      ，亦顯示原告確實有休養之必要；參以原告所提出前開出
      勤紀錄，顯示原告於110年3月3日、4日、6日、7日、9日
      、11日、16日、21日、22日、27日、30日、31日，共計12
      日之未出勤狀況，其未出勤之日期均係於本次事故發生當
      月，與原告所受前開傷勢間應有因果關係，故原告以此請
      求12日之不能工作損失15,936元，核屬有據。
    ⒊機車修理和重新購入安全帽之費用部分：
      ⑴按依民法第196條請求賠償物被毀損所減少之價額，得以
        修復費用為估定之標準，但以必要者為限（例如：修理
        材料以新品換舊品，應予折舊）。被害人如能證明其物
        因毀損所減少之價額，超過必要之修復費用時，就其差
        額，仍得請求賠償【最高法院77年度第9次民事庭會議
        決議㈠可資參照】。
      ⑵機車修理費用：
　　　　經查，原告主張系爭車輛因本件車禍事故受損，其因而
        支付系爭車輛修復費用維修費用計64,300元（工資3,00
        0元、零件61,300元），業據提出元新車業出具之估價
        單為佐（見本院卷第73至74頁），惟該修復費用之零件
        係以新品更換舊品，則應扣除折舊後計算其損害。復依
        行政院財政部發布之「固定資產耐用年數表」規定，機
        器腳踏車其耐用年數為3年，並依同部訂定之「固定資
        產折舊率表」規定，耐用年數3年依定率遞減法之折舊
        率為千分之536，其最後1年之折舊額，加歷年折舊累計
        額，其總和不得超過該資產成本原額10分之9。查，系
        爭車輛係於105年9月出廠，有公路監理電子閘門車籍查
        詢資料在卷足憑，至本件事故發生之110年3月3日，系
        爭車輛之實際使用年數已逾3年，故原告就零件部分得
        請求之金額應以6,130元為限（計算式：61,300×1/10＝6
        ,130），加計無須折舊之工資3,000元，原告所得請求
        系爭車輛修復費用為9,130元（計算式：6,130＋3,000＝9
        ,130）。
      ⑶安全帽費用：
        原告主張其於本次事故當日穿戴之安全帽因本件事故受
        損，並提出摩托海爾估價單為證（見本院卷第75頁），
        佐以原告因本次車禍事故受有頭部外傷之情，衡情其所
        穿戴之安全帽因而受損，核與常情無違，應可採認。又
        安全帽雖非固定資產，惟應有耐用年限，參照行政院主
        計處公布之「什項設備分類明細表」中關於防彈盔類物
        品之使用年限為5年，衡諸經驗法則，故本院依職權認
        定安全帽之耐用年限為5年，依定率遞減法每年折舊369
        /1000，復參照營利事業所得稅查核準則第95條第6項規
        定「固定資產提列折舊採用定率遞減法者，以1年為計
        算單位，其使用期間未滿1年者，按實際使用之月數相
        當於全年之比例計算之，不滿1月者，以月計。」。查
        ，原告之安全帽為110年1月2日購買，有前開估價單所
        示為憑，至本件事故發生之110年3月3日止，使用期間
        為3月，使用期間折舊692元（計算式：7,500×0.369×3/
        12=692），故折舊後現值為6,808元（計算式：7,500-6
        92=6,808），為原告所得請求範圍。
    ⒋精神慰撫金部分：
　　　按不法侵害他人之人格權，被害人受有非財產上損害，請
      求加害人賠償相當金額之慰撫金時，法院對於慰撫金之量
      定，應斟酌實際加害情形、所造成之影響、被害人痛苦之
      程度、兩造之身分地位、經濟情形及其他各種狀況，以核
      定相當之數額（最高法院47年度台上字第1221號、51年度
      台上字第223 號判例意旨參照）。查原告因被告前開過失
      傷害行為，而受有上開傷勢，已如前述，堪認原告精神上
      自受有一定程度之痛苦，原告依民法第195條第1項規定，
      請求非財產上損害賠償，洵屬有據。爰審酌原告所提出學
      歷證明、所得資料清單（見本院卷第145至147頁）、被告
      自陳之學歷及財力狀況（見本院卷第154頁），並衡以兩
      造稅務電子閘門所得調件明細表所示資力狀況，經綜合考
      量兩造之關係、身分地位、經濟狀況、原告所受韌帶傷勢
      恢復緩慢之受傷程度、被告之侵權行為態樣暨情節等一切
      情狀，認原告請求被告賠償20萬元之非財產上損害尚屬過
      高，應核減為6萬元為適當。
    ⒌綜上，原告得請求被告賠償之金額共計95,827元（計算式
      ：3,953+15,936+9,130+6,808+60,000＝95,827）。
　㈢另被告主張兩造私下聯繫時，原告曾經承諾自行負擔安全帽
    、上班薪資，只要求將機車回復原狀，惟此部分為原告否認
    ，被告復未舉證以實其說，故其此部分主張，尚難採認。
　㈣按損害之發生或擴大，被害人與有過失者，法院得減輕賠償
    金額，或免除之，民法第217條第1項定有明文。此項規定之
    目的，在謀求加害人與被害人間之公平，故在裁判上法院得
    以職權減輕或免除之（最高法院85年台上字第1756號判例意
    旨）。查，依道路交通事故調查報告表所示（見本院卷第89
    頁），被告為迴轉車輛，其於迴轉時未注意來往車輛，固有
    過失，惟原告為系爭車輛駕駛人，亦有未注意車前狀況之肇
    事次因，同為本件事故之原因，新北市政府警察局道路交通
    事故初步分析研判表、新北市政府車輛行車事故鑑定會新北
    車鑑字第0000000號鑑定意見書均同此認定（見本院卷第41
    、48至50頁）。本院審酌本件交通事故發生緣由、路權歸屬
    情形等一切情狀，認被告就本件事故應負擔百分之70之肇事
    責任，原告則應負擔百分之30之肇事責任。基此，爰依前開
    規定，減輕被告之賠償金額為67,079元（計算式：95,827元
    ×70%＝67,079元，元以下四捨五入）。
　㈤末按遲延之債務，以支付金錢為標的者，債權人得請求依法
    定利率計算之遲延利息。給付無確定期限者，債務人於債權
    人得請求時，經其催告而未為給付，自受催告時起，負遲延
    責任。其經債權人起訴而送達訴狀，或依督促程序送達支付
    命令，或為其他相類之行為者，與催告有同一之效力。應付
    利息之債務，其利率未經約定，亦無法律可據者，週年利率
    為百分之5，民法第233條第1項、第229條第2項及第203條分
    別定有明文。本件原告請求被告給付之損害賠償，係以支付
    金錢為標的，且無確定期限及約定利率，故原告請求被告給
    付自起訴狀繕本送達翌日即110年11月19日起至清償日止，
    按週年利率百分之5計算之利息，併應准許。
五、綜上所述，原告依民法第184條第1項前段、第191條之2前段
    之規定，請求被告給付67,079元，及自起訴狀繕本送達翌日
    即110年11月19日起至清償日止，按週年利率百分之5計算之
    利息，為有理由，應予准許。逾此範圍之請求，則無理由，
    應予駁回。
六、本件原告勝訴部分係依民事訴訟法第427條第1項規定適用簡
    易訴訟程序所為被告敗訴之判決，依同法第436條第2項、第
    389條第1項第3款，應依職權宣告假執行。原告敗訴部分，
    其假執行之聲請則失所依憑，應予駁回。
七、本件事證已臻明確，兩造其餘之攻擊防禦方法及所提證據，
    於判決結果不生影響，爰不一一論列，併此敘明。
八、訴訟費用負擔之依據：民事訴訟法第79條。
中　　華　　民　　國　　111 　年　　4 　　月　　14　　日
                  臺灣新北地方法院板橋簡易庭
                        法  官  陳怡親
以上為正本係照原本作成。
如不服本判決，應於送達後20日內，向本院提出上訴狀並表明上
訴理由，如於本判決宣示後送達前提起上訴者，應於判決送達後
20日內補提上訴理由書（須附繕本）。
中　　華　　民　　國　　111 　年　　4 　　月　　14　　日
                        書記官  劉芷寧